【裁判字號】    90,上訴,1621
【裁判日期】    901009
【裁判案由】    違反槍砲彈藥刀械管制條例等
【裁判全文】
臺灣高等法院臺中分院刑事判決                  九十年度上訴字第一六二一號
    上  訴  人
    即  被  告  乙○○
右上訴人因違反槍砲彈藥刀械管制條例等案件，不服臺灣彰化地方法院九十年度訴字
第八四二號中華民國九十年八月二日第一審判決（起訴案號：臺灣彰化地方法院檢察
署九十年度偵字第三九七五號），提起上訴，本院判決如左：
      主  文
原判決撤銷。
乙○○未經許可，持有可發射子彈具有殺傷力之槍枝，處有期徒刑壹年貳月，併科罰
金新台幣伍萬元，罰金如易服勞役，以新台幣玖佰元即銀元佰元折算壹日。扣案之
改造手槍壹支（槍枝管制編號0000000000號）沒收。又以加害生命、身體之事恐
嚇他人，致生危害於安全，處有期徒刑貳月。徒刑部分應執行有期徒刑壹年參月。
      事  實
一、乙○○於民國  (下同)九十年初某日 (確實日期不詳 )，在台中巿第一廣場，以
    新台幣一萬元許之價格，向不詳姓名者購買可發射子彈具殺傷力之改造手槍一支
    （槍枝管制編號0000000000號，係仿BERETTA 廠85型半自動手槍製造之金屬玩具
    手槍換裝土造金屬槍機及槍管改造而成），旋即未經許可持有之。嗣於九十年六
    月三日上午八時二十分許，在彰化縣彰化巿中山路二段八八三巷二號前，因停車
    問題，與甲○發生口角，竟另行起意取出攜帶之上開槍枝，向甲○揮舞，並持槍
    指向甲○，恫稱「不要惹我」，並喝令甲○離去，以加害生命、身體之事恐嚇甲
    ○，致甲○心生畏懼，生危害於安全，同日上午八時二十五分許，在彰化縣彰化
    巿中山路二段八八三巷巷口因車禍為警查獲，並扣得上開改造手槍一支。
二、案經彰化縣警察局彰化分局報請臺灣彰化地方法院檢察署檢察官偵查起訴。
      理  由
一、訊據被告乙○○對持有扣案改造手槍之事實坦承不諱，惟矢口否認犯罪，辯稱：
    扣案手槍係玩具槍，沒有裝子彈，伊不知有殺傷力，因甲○一直罵伊，伊害怕他
    對伊不利，才拿槍出來，意思是要他快離開云云，惟查扣案槍枝（槍枝管制編號
    0000000000 號 ） 經內政部警政署刑事警察局依性能檢驗法鑑驗結果 ，認係仿
    BERETTA 廠85型半自動手槍製造之金屬玩具手槍換裝土造金屬槍機及槍管改造而
    成，機械性能良好，具有殺傷力，有該局九十年六月十八日刑鑑字第八六一八八
    號鑑驗通知書附卷可稽，次查被告持槍恐嚇被害人甲○之事實業據被害人甲○於
    警訊時指訴綦詳，被告於偵查及原審中亦供承有持扣案槍枝對被害人甲○揮舞，
    並指向甲○，恫稱「不要惹我」，喝令甲○離去，事證已臻明確，被告所辯顯係
    脫卸之詞，不足採信，其犯行應堪認定。
二、核被告所為係犯槍砲彈藥刀械管制條例第十一條第四項之未經許可持有可發射子
    彈具有殺傷力槍枝罪及刑法第三百零五條之恐嚇罪。公訴人於起訴事實載明被告
    係未經許可持有具殺傷力之改造玩具手槍，所犯法條記載係犯槍砲彈藥刀械管制
    條例第十條第四項之持有改造模型槍，顯係誤載，併予敘明，又被告非因供犯罪
    而持有扣案槍枝 (詳原審及本院審理筆錄 )，嗣後方另行起意持之恐嚇被害人甲
    ○，所犯上開二罪，犯意個別，應分論併罰，原審予以論罪科刑，固非無見，然
    原審誤認被告所犯上開二罪間有方法、結果之牽連關係，從較重之未經許可持有
    可發射子彈具殺傷力槍枝罪論處，尚有未洽，被告上訴否認犯罪雖無理由，惟原
    審既有如上未當之處，應由本院將其撤銷改判，爰審酌被告犯罪之動機、手段及
    未經許可持有扣案改造槍枝對社會秩安之影響非輕，雖持之恐嚇被害人但其內並
  無子彈暨犯罪後之態度尚佳等一切情狀，分別量處如主文第二項所示之刑，就罰
    金部分並諭知易服勞役之折算標準，徒刑部分並定其執行刑。扣案之改造玩具手
    槍一支（管制編號0000000000號），係違禁物，依刑法第三十八條第一項第一款
    規定，宣告沒收。再修正後槍砲彈藥刀械管制條例第十九條第一項雖規定犯同條
    例第十一條之罪，經判處有期徒刑者，應於刑之執行完畢或赦免後，令入勞動場
    所強制工作，其期間為三年，惟該規定不問對行為人有無預防矯治其社會危險性
    ，一律宣告付強制工作三年，不符法治國家保障人權原理下之比例原則，業於八
    十七年十二月十八日經司法院大法官會議釋字第四七一號解釋，認此部分應自該
    解釋公布之日起不予適用，犯該條例第十九條第一項所列舉之罪，應依個案情節
    符合比例原則部份與否，適用該條例宣告保安處分，核本件被告犯情尚屬單純，
    本院認其行為之危險性、嚴重性與該保安處分宣告之目的及必要性尚難謂相當，
    爰不予宣告保安處分，併此敘明。
三、據上論斷，應依刑事訴訟法第三百六十九條第一項前段、第三百六十四條、第二
    百九十九條第一項前段、槍砲彈藥刀械管制條例第十一條第四項、刑法第十一條
  前段、第三百零五條、第五十一條第五款、第四十二條第二項、第三十八條第一
    項第一款、罰金罰鍰提高標準條例第一條前段、第二條，判決如主文。
本案經檢察官李慶義到庭執行職務。
中      華      民      國      九十    年      十      月      九      日
                                臺灣高等法院臺中分院刑事第九庭
                                      審判長法  官  陳  筱  珮
                                            法  官  古  金  男
                                            法  官  康  應  龍
右正本證明與原本無異。
恐嚇危害安全部分不得上訴，其餘部分得上訴。
如不服本判決應於收受送達後十日內向本院提出上訴書狀，其未敘述上訴之理由者並
得於提起上訴後十日內向本院補提理由書（均須按他造當事人之人數附繕本）。
                                            書記官  黃  薰  慧
中      華      民      國      九十    年      十      月      十二    日
                                                                        Ａ


司法院資訊處製作；財團法人民間司法改革基金會備份。
